臺灣臺南地方法院民事裁定
111年度全事聲字第13號
異  議  人  余碧玉  


相  對  人  陳瑋霖  
上列當事人間聲請假扣押事件，異議人對本院司法事務官於民國
111年4月26日所為111年度司裁全字第228號假扣押民事裁定聲明
異議，本院裁定如下：
    主  文
異議駁回。
    理  由
一、按當事人對於司法事務官處理事件所為之終局處分，得於處
    分送達後10日之不變期間內，以書狀向司法事務官提出異議
    ；司法事務官認前項異議有理由時，應另為適當之處分；認
    異議為無理由者，應送請法院裁定之；法院認該異議為有理
    由時，應為適當之裁定，認異議為無理由者，應以裁定駁回
    之，民事訴訟法第240條之4第1項前段、第2項、第3項分別
    定有明文。查本院司法事務官於民國111年4月26日以111年
    度司裁全字第228號裁定駁回異議人向本院聲請假扣押相對
    人之財產（下稱原裁定），原裁定於111年4月27日送達於異
    議人，異議人並於同年5月6日對原裁定聲明異議，核係於裁
    定送達後10日內具狀聲明異議，經司法事務官認其異議無理
    由而送請本院裁定，核與上開規定相符，合先敘明。
二、聲明異議意旨略以：異議人所持之110年度司促字第9842號
    支付命令僅係部分租金債權新臺幣(下同)225,000元之請求
    ，異議人另就請求返還房屋、未給付租金410,000元及堆放
    廢棄物之清理費用3,150,000元部分，請求假扣押。又相對
    人一人經營之瀛鼎酈有限公司資本額僅500,000元，卻於110
    年陸續遭金融機構及其他債權人追討債務近6,500,000元，
    相對人可能陷於無資力，異議人若無法取得假扣押裁定查封
    債務人財產或參與分配，將無法就已查封財產公平受償，致
    有日後甚難或不能強制執行之情形。如認呈證不完備，願供
    擔保以代假扣押釋明之不足，爰依民事訴訟法第240條之4、
    第522條第1項聲明異議，請求廢棄原裁定並准予假扣押裁定
    等語。
三、債權人就金錢請求或得易為金錢請求之請求，欲保全強制執
    行者，得聲請假扣押；假扣押非有日後不能強制執行或甚難
    執行之虞者，不得為之；請求及假扣押之原因，應釋明之；
    前項釋明如有不足，而債權人陳明願供擔保或法院認為適當
    者，法院得定相當之擔保，命供擔保後為假扣押，民事訴訟
    法第522條第1項、第523條第1項、第526條第1項、第2項分
    別定有明文。是債權人聲請假扣押應就其請求及假扣押之原
    因加以釋明，兩者缺一不可。該項釋明如有不足而債權人陳
    明願供擔保或法院認為適當者，法院始得定相當之擔保，命
    供擔保後為假扣押。若債權人就其請求及假扣押之原因有一
    項未予釋明，法院即不得為命供擔保後假扣押之裁定。所謂
    請求之原因事實，係指債權人金錢請求或得易為金錢請求之
    發生緣由；而假扣押之原因，則指債務人有日後不能強制執
    行或甚難執行之虞。又釋明事實上之主張者，得用可使法院
    信其主張為真實之一切證據。但依證據之性質不能即時調查
    者，不在此限。民事訴訟法第284條亦有明文。是當事人於
    釋明其事實上之主張時，應同時提出可供法院得隨時進行調
    查之證據而言，故當事人如未同時提出供釋明用之證據，法
    院自無裁定限期命其補正之必要（最高法院75年度台抗字第
    453號裁定參照）。
四、經查，異議人對於本件假扣押之請求，業據其提出新版房屋
    租賃契約書、協議書、學甲郵局第16號存證信函、照片為證
    ，可認其就主張假扣押之請求，已為相當之釋明。至假扣押
    之原因部分，異議人雖主張相對人一人經營之瀛鼎酈有限公
    司資本額僅500,000元，遭債權人追討債務近6,500,000元，
    相對人可能陷於無資力，並提出瀛鼎酈有限公司公示資料及
    以相對人為債務人之臺灣臺北地方法院110年度司票字第235
    0號民事裁定、臺灣臺中地方法院110年度司票字第5704號民
    事裁定、本院110年度司促字第22110號支付命令為證。然查
    ，上開資料僅能釋明相對人債務增加及債務不履行之情事，
    無法釋明相對人之現存財產已瀕臨成為無資力，或與債權相
    差懸殊或財務顯有異常而難以清償異議人之債權等情，況異
    議人曾對相對人所有之不動產聲請強制執行，經認定顯有超
    額查封之情事，有異議人提出之本院110年度司執字第75752
    號函附卷為憑，足見相對人尚有不動產可供償債；又債務不
    履行原因多端，難逕以債務人債務增加即認其有浪費財產、
    增加負擔或就財產為不利之處分，致瀕臨無資力狀態，或有
    移往遠地、逃匿或隱匿財產等情。此外，異議人亦未能釋明
    相對人日後確有不能強制執行或甚難執行之虞，自難認其就
    假扣押之原因，已有相當之釋明。至異議人之債權是否來得
    及參與相對人財產強制執行之分配，乃屬異議人行使權利、
    取得執行名義早晚之問題，亦與假扣押之要件乃債務人有日
    後不能強制執行或甚難執行之虞之情形有間。異議人既未能
    釋明假扣押之原因，尚無從以供擔保填補其釋明之欠缺，縱
    異議人陳明願供擔保，依上開說明，亦不得為命供擔保准予
    假扣押之裁定。
五、綜上所述，異議人就假扣押之原因，未盡其釋明之義務，尚
    無從供擔保以代釋明之欠缺，應駁回其假扣押之聲請。本院
    司法事務官駁回異議人假扣押之聲請，於法並無不合，異議
    人指摘原裁定不當，求予廢棄，為無理由，應予駁回。
六、依民事訴訟法第240條之4第3項後段，裁定如主文。　
中　　華　　民　　國　 111　　年　　5 　　月　　12　　日
                  民事第三庭    法  官　施介元
以上正本證明與原本無異。
如不服本裁定應於送達後10日內向本院提出抗告狀（需附繕本）
，並應繳納抗告費新台幣1,000元。
中　　華　　民　　國　　111 　年　　5 　　月　　12　　日
                                書記官　曾怡嘉